【裁判字號】    95,訴,881
【裁判日期】    950922
【裁判案由】    侵權行為損害賠償
【裁判全文】
臺灣臺北地方法院民事判決               95年度訴字第881號
原      告  丙○○
訴訟代理人  陳佳瑤律師
            謝宜雯律師
            陳筱屏律師
被      告  甲○○
            乙○○
            丁○○
共      同
訴訟代理人  洪耀臨律師
上列當事人間請求侵權行為損害賠償事件，由刑事庭移送前來，
本院於民國95年9月4日言詞辯論終結，判決如下：
    主  文
被告應連帶給付原告新台幣壹拾萬元，及被告甲○○自民國九十
五年一月二十日起、被告乙○○及丁○○自民國九十五年一月十
八日起，均至清償日止，按年息百分之五計算之利息。
原告其餘之訴駁回。
訴訟費用由被告連帶負擔十分一，餘由原告負擔。
本判決原告勝訴部分得假執行。但被告如於執行標的物拍定、變
賣或物之交付前以新台幣壹拾萬元為原告預供擔保，得免為假執
行。
原告其餘假執行之聲請駁回。
    事實及理由
一、本件被告未於最後言詞辯論期日到場，核無民事訴訟法第38
    6條所列各款情形，爰依原告之聲請，由其一造辯論而為判
    決。
二、原告主張：被告丁○○因懷疑前配偶即訴外人張秋芳與原告
    有妨害家庭之行為，為蒐集證據，夥同徵信業者即被告乙○○、甲○○基於共同侵入住宅之犯意，於民國92年12月5日
    凌晨1時30分，先強行將原告位於台北市○○區○○路2段12
    7號8樓之3（下稱系爭房間）的租住處1樓之鐵門開啟後，一
    同闖至8樓之3，再由被告丁○○破壞8樓之3木門喇叭鎖後（
    破壞門鎖部分原告已與被告丁○○達成和解），侵入原告之
    租屋處，被告侵入後，分別由被告甲○○及另一名年籍不詳
    之人手持攝影機攝錄，被告乙○○則手持長型手電筒照射原
    告，另一方面則與被告丁○○前後拉扯原告當時身上所覆蓋
    之棉被及衣物，並不願原告之制止而強行開燈，以利被告以
    攝影機蒐集所需之證據。按深夜凌晨為一般人正常休息之時
    間，住宅則是人最安全之堡壘，不料被告竟趁原告在深夜凌
    晨待在自家休憩，而闖入原告家中，對原告行強暴脅迫之事
    ，侵害原告住宅隱私及自由甚深，甚至將當時原告深夜之衣
    著、神態及活動等攝錄下來，極度侵害原告之身體隱私權，
    而被告明知上開行為將侵害原告之隱私權及自由權，且無論
    是民法第184條、第185條亦或是刑法第302條、第304條等，
    都在在宣示對於隱私權及自由權之保障，被告竟以上開違反
    民法及刑法強行法規之行為侵害原告之住宅隱私權、身體隱
    私權以及行動自由權，使原告在當時受到極度的驚嚇，對於
    住宅安寧心生不安，之後亦搬離該處，無法繼續居住，且時
    時恐懼被告會有更進一步危害或侵害原告權利之情事發生，
    致原告精神上受到極大之痛苦。爰依民法第184條、第185條
    、第195條第1項之規定，請求被告連帶賠償原告精神上之慰
    撫金新台幣（下同）250萬元等語。並聲明：（一）被告應
    連帶給付原告250萬元，及自起訴狀繕本送達之翌日起至清
    償日止，按年息5％計算之利息。
三、被告則以：被告於進入通姦犯罪行為場所前，即已向警察機
    關報案會同處理，且通姦犯罪事實之精確掌握甚為不易，被
    告丁○○在其配偶深夜仍與原告共處一室未見離去，始認兩
    人具有異常關係，直至在夜深人靜聽聞異常聲音，在此等具
    體情事下，若不立即進入查證，日後權利勢必難以行使，被
    告之行為核屬民法第151條「自助行為」，依法不負賠償責
    任。又被告之所以為上開行為，肇因於原告與被告丁○○之
    配偶進行通姦之傷風敗俗行為，縱認被告「捉姦」行為觸犯
    刑章有所不當，然衡諸我國國情及一般社會倫理，任何人遇
    到此等情事，何能容忍？被告之可責性甚低，且已受刑罰處
    罰，並被告進入系爭房間僅為必要之蒐證錄影存證行為，亦
    未對正從事偷情通姦之原告有任何其他暴力對待，被告之行
    為未符合民法第195條第1項「情節重大」成立賠償之要件。
    再者，原告與張秋芳通姦情事遭查獲後，原告與被告丁○○
    於台北市警察局中正第二分局廈門派出所簽訂「和解書」，
    原告同意賠償被告丁○○100萬元，並原告已依約履行完畢
    ，兩造因原告通姦事實經協商而達成和解，考其真意及核其
    和解意旨，當在於平息兩造法律上之各自得對他方所得主張
    之權利，殊不能以和解書和解條件第二項似乎僅論及被告丁○○不得再向原告主張任何權利，認為同為和解一方之原告
    在事後仍得再向被告丁○○主張其他法律權利。且被告「逕
    闖入丙○○住宅」、「蒐證錄影存證」等事實行為，均發生
    在兩造和解之前，為原告知之甚詳，兩造既已於事後在警局
    和解，其本意即「雙方不再互相追究」，衡酌和解一方原告
    之立場而言，和解之內容即寓含在本訴所主張之權利之拋棄
    ，依民法第736條、第737條規定，當然在和解效力範疇之內
    ，原告事後就其已消滅之權利訴請被告賠償，即無所據。退
    步言之，縱認被告應負損害賠償責任，揆諸原告破壞他人家
    庭，都同意賠償被告丁○○100萬元，豈有於和解後、通姦
    刑事告訴期屆滿後，再主張被告應賠償其精神上之損害250
    萬元，則與他人通姦者竟反而能獲至如此巨大利潤，誠令人
    匪夷所思。況原告因被告進入系爭房間遭受驚嚇，實非被告
    如何惡形惡狀，而是因尚知廉恥、自知自身行為乃違法敗俗
    之舉所致，被告進入系爭房間停待時間不逾5分鐘，僅出於
    蒐證必要，旋員警即進入將原告及張秋芳帶回派出所依法處
    置，對於原告尚未造成如何重大之損害，原告訴請賠償金額
    ，顯然過高等語，資為抗辯。並聲明：（一）原告之訴及其
    假執行之聲請均駁回；（二）如受不利之判決，願供擔保請
    准宣告免為假執行。
四、兩造不爭執之事實：
    查被告丁○○與張秋芳原係夫妻關係，緣被告丁○○在其與
    張秋芳之婚姻關係存續時，察覺張秋芳疑似有外遇，即委由
    從事徵信業者之被告乙○○花費數月之查詢，得知張秋芳將
    於92年12月4日晚上夜宿在原告所賃居之系爭房間，被告丁○○乃於翌日凌晨2時許，夥同被告乙○○、甲○○及其他3
    位不詳姓名、年籍之成年人，為蒐集張秋芳與他人通姦之證
    據，共同基於無故侵入原告所管領之系爭房間及走道後，再
    以強暴方法強迫原告、張秋芳2人接受攝影而行無義務之事
    ，攜帶長條形手電筒、攝影機2台等器具，齊聚在前開大樓
    樓下，利用該棟大樓住戶進入1樓大門而未關門之際，一行
    人先進入1樓搭乘電梯直上7樓，再由7樓走樓梯上8樓，復以
    不詳方法開啟系爭房間走道外之鐵門，未經允許而無故侵入
    通往系爭房間之走道，抵達系爭房間門口，並由被告丁○○
    以持有手電筒敲擊系爭房間木門之喇叭鎖、以肩膀頂撞木門
    之方式侵入系爭房間，原告與張秋芳因驚見被告丁○○率人
    闖入捉姦，乃蜷坐於床上，緊裹棉被遮蔽赤裸之身體，被告
    丁○○等為拍攝渠二人，遂分別由被告乙○○持長條形手電
    筒照射困坐於床上之渠二人，被告甲○○及另一名不詳人士
    手持攝影機對著渠二人攝影，被告乙○○、丁○○及另一名
    不詳人士則不時趨前欲拉開遮蓋渠二人身體下半部之棉被及
    張秋芳上身之衛生衣，供攝影機拍攝渠二人之衣著情形，對
    渠二人施以強暴手段，強制渠二人接受攝影而行無義務之事
    。又被告因以強暴方法，共同妨害原告與張秋芳接受攝影而
    行無義務之事和不得關燈而妨害原告為保護自己不被攝影之
    權利，觸犯刑法第304條第1項前段之以強暴使人行無義務之
    事罪，及同條後段之以強暴妨害人行使權利罪、刑法第306
    條第1項之侵入住宅罪，經本院94年度易字第669號、台灣高
    等法院95年度上易字第152號刑事判決確定，各處拘役50日
    、70日、40日。另92年12月5日原告與被告丁○○簽訂和解
    書，內容為原告給付被告丁○○100萬元，並原告已依和解
    約定分別於92年12月5日、93年1月15日、93年2月25日、93
    年3月15日、93年4月16日各給付被告丁○○20萬元，合計10
    0萬元，而被告丁○○並未對原告提出通姦罪嫌之刑事告訴
    等事實，為兩造所不爭執，並有本院94年度易字第669號及
    台灣高等法院95年度上易字第152號刑事判決書、準備程序
    筆錄、審判筆錄、和解書在卷可稽，堪信為真實。
五、兩造之爭點及論述：
    原告主張被告上開行為侵害原告之隱私權及自由權，依民法
    第184條、第185條、第195條第1項之規定請求被告連帶賠償
    原告精神上所受損害等語，為被告所否認，並以前揭情詞置
    辯。經查：
（一）按因故意或過失不法侵害他人之權利者，負損害賠償責任
      ；數人共同不法侵害他人之權利者，連帶負損害賠償責任
      ；不法侵害他人之身體、健康、名譽、自由、隱私、貞操
      ，或不法侵害其他人格法益而情節重大者，被害人雖非財
      產上之損害，亦得請求賠償相當之金額。民法第184條第1
      項前段、第185條第1項前段、第195條第1項前段分別定有
      明文。本件被告丁○○僅因一己之便，不尋合法途徑，為
      蒐集其妻張秋芳與原告通姦之證據，即夥同被告乙○○、
      甲○○等人，無故侵入原告之住宅，強制原告接受攝影，
      此項不法行為，自是構成共同不法侵害原告之自由權（即
      強制個人之身體或意思自由）及隱私權（即無端干預個人
      私的領域的權利，侵害個人不欲人知之隱私權利），原告
      以其受有非財產上之損害，請求被告連帶賠償，於法洵無
      不合。又衡酌被告之行為並無不及受法院或其他有關機關
      援助，且非於其時為之，請求權則有不得實行或實行顯有
      困難之情形，與民法第151條規定得主張自助行為之要件
      不符，被告辯稱其行為核屬該條「自助行為」，依法不負
      賠償責任，並不可採。
（二）被告另辯稱原告於92年12月5日凌晨因與被告丁○○配偶
      張秋芳通姦遭查獲，雙方於台北市警察局中正二分局廈門
      派出所簽訂和解書，其本意即「雙方不再互相追究」，和
      解內容即寓含在本訴所主張的權利之拋棄，原告事後再訴
      請賠償，即無所據云云。惟查，原告主張該和解係針對通
      姦賠償，與本件爭訟部分無關等語，觀之卷附兩造所不爭
      執其真正之和解書載「肇事情形：甲方（指原告）於92年
      12月4日與乙方（即被告丁○○）夫人張秋芳女士同處一
      室，經乙方與友人於凌晨2時0分夥友人查見。」、「和解
      條件：一、茲鑒於事出意外雙方同意和解結案由甲方賠付
      乙方壹佰萬元整...二、嗣後無論如何情形乙方或任何其
      他人不得再向甲方要求其他賠償並不得再有異議及追訴等
      情事。... 」，堪認兩造和解內容僅針對通姦賠償部分，
      且僅限制被告丁○○及其他人不得再向原告請求民事賠償
      及刑事訴追，並未限制原告往後不得追訴被告侵害其隱私
      權及自由權部分，被告上開所辯，並不可採。
（三）再按人格權受侵害者，被害人雖非財產上之損害，亦得請
      求賠償相當之金額，固為民法第195條所明定，惟是否相
      當，應綜合考量加害人加害行為發生之原因、加害行為之
      方式、加害程度、被害人受害程度，及斟酌雙方之身分、
      地位、經濟能力等一切情狀定之。本院審酌被告丁○○僅
      因一己之便，不循合法途徑，為蒐集其妻張秋芳與他人通
      姦之證據，即夥同徵信業者即被告乙○○、甲○○及3位
      不詳人士等人，無故侵入原告之住宅，強制原告接受攝影
      ，對原告意思決定自由及原告居住安寧等法益造成侵害，
      而從事徵信業者之被告乙○○，僅為謀取利益，即夥同被
      告甲○○及其他3位不詳姓名人士，採取自力救濟之方式
      ，影響法律秩序，及被告參與之程度、實施強暴之手段、
      動機在於抓姦、目的在於蒐集、保全證據，而原告與張秋
      芳確有通姦、妨害被告丁○○家庭之非行，被告丁○○因
      與張秋芳婚姻不睦，懷疑張秋芳在婚姻關係存續中與他人
      在外同居通姦，即出資委請徵信業者查尋張秋芳行蹤，當
      得知張秋芳確與原告暗築愛巢姦宿，衡諸其當時之心情，
      必將怒不可抑，於顏面盡失之窘境下一時短於思慮與被告
      乙○○、甲○○等人共同觸犯刑章，被告之可責性顯然甚
      低，其等上開行徑固屬非是，然衡諸社會一般國民感情，
      惡性非大，情有可宥，且其等除上開犯行外，並未對正從
      事偷情通姦之原告有何其他暴力對待，對原告造成之傷害
      亦非嚴重，又已受刑事制裁，以及斟酌兩造之身分、地位
      、經濟能力等一切情狀，認原告非財產上之賠償以10萬元
      為適當，逾此部分之請求，不應准許。
六、綜上所述，原告本於侵權行為之法則，請求被告連帶給付10
    萬元，及自起訴狀繕本送達之翌日即被告甲○○自95年1月2
    0日起、被告乙○○及丁○○自95年1月18日起，均至清償日
    止，按年息5％計算之法定遲延利息，為有理由，應予准許
    。逾此之請求，為無理由，應予駁回。
七、假執行之宣告：
    按所命給付之金額未逾50萬元之判決，法院應依職權宣告假
    執行，民事訴訟法第389條第1項第5款定有明文。本件命被
    告給付之金額未逾50萬元，依上規定，爰依職權宣告假執行
    。另被告陳明願供擔保請准宣告免為假執行，就原告勝訴部
    分，核無不合，爰酌定相當之擔保金額准許之。至原告敗訴
    部分，其假執行之聲請已失所附麗，應併予駁回。
八、本件為判決基礎之事證已臻明確，兩造所為之其他主張、陳
    述並所提之證據，經審酌後，認均與本件之結論無礙，不再
    一一論述，併予敘明。
九、據上論結，本件原告之訴為一部有理由，一部無理由，依民
    事訴訟法第385條第1項前段、第85條第2項、第389條第1項
    第5款、第392條第2項，判決如主文。
中    華    民    國    95    年    9    月    22     日
                     民事第六庭    法  官  曾部倫
以上正本係照原本作成
如對本判決上訴，須於判決送達後20日內向本院提出上訴狀
中    華    民    國    95    年    9     月    26    日
                                    書記官  謝梅琴


司法院資訊處製作；財團法人民間司法改革基金會備份。
